臺灣臺中地方法院刑事判決　　　　　　 100年度易字第2970號
公　訴　人　臺灣臺中地方法院檢察署檢察官
被　　　告　劉文琦
上列被告因詐欺案件，經檢察官提起公訴（100 年度偵字第1011
0 號、100 年度偵緝字第1234號），被告於準備程序中就被訴事
實為有罪之陳述，經告以簡式審判之旨，並聽取意見後，經本院
合議庭裁定由受命法官獨任行簡式審判程序，本院判決如下：
    主    文
劉文琦幫助意圖為自己不法之所有，以詐術使人將本人之物交付
，處拘役伍拾日，如易科罰金，以新臺幣壹仟元折算壹日。
    犯罪事實
一、劉文琦雖可預見金融機構帳戶係個人理財之重要工具，且關
    係個人財產、信用之表徵，如提供予他人使用，有供作財產
    犯罪用途之可能，而他人取得非本人之存摺帳戶等資料之目
    的在於收取贓款及掩飾犯行不易遭人追查，對於提供帳戶雖
    無引發他人萌生犯意之確信，但仍以縱若有人持以犯罪亦無
    違反其本意之幫助詐欺犯意，因缺錢花用，乃委由周脈宏（
    涉犯幫助詐欺罪部分，現由本院審理中）上網找尋租售金融
    帳戶換取現金之管道，周脈宏乃於民國100 年1 月底某日，
    上網至「豆豆聊天室」透過網路即時通認識1 名真實姓名年
    籍資料不詳之詐欺集團成員，並約定以新臺幣（下同）8,00
    0 元之代價出售金融帳戶，周脈宏乃於同年2 月8 日晚上8
    、9 時許，在臺中市○○區○○路之某檳榔攤外，向劉文琦
    收取劉文琦所有之太平永豐路郵局帳號00000000000000號金
    融帳戶之提款卡、密碼及存摺，並先交付8,000 元現金予劉
    文琦，劉文琦因前開帳戶之印鑑已遺失，乃於翌日下午2 時
    48分許，前往臺中市太平區○○○○路郵局變更印鑑後，再
    由周脈宏於同年月10日上午某時至劉文琦臺中市○○區○○
    路157 巷18號住處，向劉文琦收取上開帳戶之印鑑，周脈宏
    隨後於同年月10日至同年月27日前之某時，在臺中市○○區
    ○○路國軍803 醫院對面之全家便利商店，以8,000 元之代
    價，將劉文琦上開帳戶之提款卡、密碼及印章交付予該真實
    姓名年籍資料不詳之詐欺集團成員使用。嗣該詐欺集團成員
    取得上開帳戶資料後，即與其他詐欺集團成員，共同基於意
    圖為自己不法所有之犯意聯絡，分別為下列行為：
  (一)於100 年2 月27日下午3 時41分許，撥打電話予李雅嵐，向
    李雅嵐佯稱：其先前在網路購物，在超商付款時操作有誤，
    設定成分期付款，須依指示操作取消設定，否則每月會自動
    被扣款等語，致李雅嵐陷於錯誤，依對方指示操作提款機，
    而同日下午5 時22分許及25分許，分別轉帳匯款2 萬9,988
    元、2 萬9,988 元至陳文琦所有之前揭帳戶內。嗣李雅嵐發
    覺受騙，報警處理，而經警方循線查悉上情。
  (二)於100 年2 月27日下午4 時6 分許，撥打電話予姜玉玲，向
    姜玉玲佯稱：其先前在網路購物，因作業疏失，誤設定為分
    期付款，須依指示操作取消設定，否則每月會自動被扣款等
    語，致姜玉玲陷於錯誤，依對方指示操作提款機，而於同日
    下午4 時27分許，轉帳匯款2 萬9,983 元至陳文琦所有之上
    揭帳戶內。嗣姜玉玲發覺受騙，報警處理，而經警方循線查
    悉上情。
  (三)於100 年2 月27月下午5 時許，撥打電話予胡婉婷，向胡婉
    婷佯稱：其先前在網路購物之簽收內容有誤，設定成分期付
    款，須依指示操作取消設定，否則每月會自動被扣款等語，
    致胡婉婷陷於錯誤，依對方指示操作提款機，而於同日下午
    5 時28分許，轉帳匯款2 萬9,989 元至陳文琦所有之上揭帳
    戶內。嗣胡婉婷發覺受騙，報警處理，而經警方循線查悉上
    情。
二、案經臺中市政府警察局太平分局報告臺灣臺中地方法院檢察
    署檢察官偵查起訴。
    理    由
一、按除被告所犯為死刑、無期徒刑、最輕本刑為3 年以上有期
    徒刑之罪或高等法院管轄第1 審案件者外，於第273 條第1
    項程序進行中，被告先就被訴事實為有罪之陳述時，審判長
    得告知被告簡式審判程序之旨，並聽取當事人、代理人、辯
    護人及輔佐人之意見後，裁定進行簡式審判程序；除簡式審
    判程序、簡易程序及第376 條第1 款、第2 款所列之罪之案
    件外，第1 審應行合議審判，刑事訴訟法第273 條之1 第1
    項、第284 條之1 分別定有明文。本件被告劉文琦係涉死刑
    、無期徒刑、最輕本刑為3 年以上有期徒刑之罪或高等法院
    管轄第1 審案件以外之罪，並於本院行準備程序時就被訴事
    實為有罪之陳述，本院合議庭依前揭規定，經評議結果，裁
    定改由受命法官獨任行簡式審判程序進行審理，是本件之證
    據調查，依刑事訴訟法第273 條之2 規定，不受同法第159
    條第1 項、第161 條之2 、第161 條之3 、第163 條之1 及
    第164 條至第170 條規定之限制，合先敘明。
二、上揭犯罪事實，業據被告劉文琦於本院準備程序及審理時坦
    承不諱，核與同案被告周脈宏於偵查中及本院準備程序時之
    供述，及證人即被害人李雅嵐、姜玉玲及胡婉婷於警詢時之
    證述相符，並有被害人李雅嵐、姜玉玲分別於前揭時間匯款
    之國泰世華銀行客戶交易明細表、被害人胡婉婷於前揭時間
    匯款之郵政自動櫃員機交易明細表、中華郵政股份有限公司
    臺中郵局100 年3 月29日中管字第1001800652號函、100 年
    7 月20日中管字第1001801366號函所檢送之被告前揭帳戶開
    戶資料及客戶歷史交易清單附卷可稽，足認被告之任意性自
    白與事實相符，堪以採信。又按刑法之故意，分為直接故意
    與不確定故意，不確定故意係指行為人對於構成犯罪事實，
    預見其發生而其發生並不違背其本意，刑法第13條第2 項定
    有明文。而現行金融機構帳戶之申請手續極為簡便，並未徵
    信申請人之信用或背景資料，亦無任何特殊限制，一般民眾
    皆可輕易申請，此為週知事實，則依一般社會生活經驗，如
    他人不以自己名義申請，反而向他人索要帳戶使用，則衡情
    一般人對於該欲索取他人帳戶使用之人，是否合法使用，理
    應產生合理懷疑；參以邇來詐欺集團使用他人帳戶，作為指
    示被害人匯款工具之犯罪類型層出不窮，並廣經媒體披載，
    凡對社會動態尚非全然不予關注者，均能知曉。本件被告既
    自承：其係因缺錢花用，始委由同案被告周脈宏以8,000 元
    之代價出租帳戶，亦有想過該帳戶可能被拿去詐騙使用等語
    （見100 年度偵字第10110 號卷第16頁）；於本院準備程序
    時亦供承：對於檢察官起訴伊有幫助詐欺之不確定故意及交
    付帳戶之行為，均承認等語（見本院卷第32頁）。則被告確
    有不確定幫助詐欺取財之犯意，應堪認定。本案事證明確，
    被告上開犯行，洵堪認定，應予依法論科。
三、按刑法上之幫助犯，係對於犯罪與正犯有共同之認識，而以
    幫助之意思，對於正犯資以助力，未參與實施犯罪構成要件
    之行為者而言（最高法院88年度臺上字第1270號判決意旨參
    照）。查本件被告將上開帳戶，委由同案被告周脈宏，交由
    詐欺集團用以作為收受詐欺本件被害人所得之犯罪工具，過
    程中並無證據證明被告有直接參與詐欺之構成要件行為，充
    其量僅足認定係詐欺取財罪構成要件以外之幫助行為，尚難
    遽認與實行詐欺之詐欺集團成員間有犯意聯絡，而有參與或
    分擔詐欺取財之犯行，況使用他人帳戶犯罪者，本欲利用他
    人帳戶以隱瞞自己身分而逃避檢警追緝，是被告雖對使用其
    帳戶者，將利用其所交付之帳戶供為詐欺取財犯行之犯罪工
    具，有不確定故意，然其主觀上有無將使用該帳戶者所實施
    之詐欺取財犯行，視為己身犯行之共同犯意聯絡，實非無疑
    。是本件既查無證據足資證明被告有共同詐欺之犯意聯絡及
    行為分擔，自應認被告將其上開帳戶，委由同案被告周脈宏
    ，交由詐欺集團使用之犯行，僅止於幫助詐欺取財之犯意，
    而為詐欺取財罪構成要件以外之行為。是核被告所為，應係
    犯刑法第30條第1 項前段、同法第339 條第1 項之幫助詐欺
    取財罪。被告幫助前揭詐欺集團成員犯詐欺取財罪，核屬幫
    助犯，爰依刑法第30條第2 項之規定，減輕其刑。爰審酌被
    告前無任何犯罪科刑紀錄，有臺灣高等法院被告前案紀錄表
    在卷可按，素行良好，時值青年，不思以正當途徑，賺取所
    需，竟因缺錢花用，即將其個人帳戶恣意租售，造成偵查犯
    罪機關事後追查贓款及詐欺集團成員極為困難，而使詐欺集
    團更加猖獗氾濫，對於社會治安之危害程度不容小覷，初雖
    否認犯行，惟尚能於本院準備程序及審理時，坦承犯行，態
    度尚可，暨審酌其國中肄業之智識程度、經濟狀況勉持（見
    警卷第3 頁被告警詢筆錄受詢問人資料欄）等一切情狀，量
    處如主文所示之刑，併諭知易科罰金之折算標準。至被告所
    交付上開帳戶之提款卡、印鑑，雖係被告所申辦而為其所有
    ，並係供其犯本件幫助詐欺取財罪所用之物，然既未扣案，
    且形體不明，為免滋生日後執行困難，爰不併予宣告沒收，
    附此敘明。
據上論斷，應依刑事訴訟法第273條之1第1項、第299條第1項前
段，刑法第339條第1項、第30條第1項前段、第2項、第41條第1
項前段，刑法施行法第1條之1第1項、第2項前段，判決如主文。
本案經檢察官陳永豐到庭執行職務。
中    華    民    國   100    年    12    月    2     日
                  刑事第五庭    法  官  張瑋珍
以上正本證明與原本無異。
如不服本判決應於收受送達後10日內向本院提出上訴書狀，並應
敘述具體理由；其未敘述上訴理由者，應於上訴期間屆滿後20日
內向本院補提理由書（均須按他造當事人之人數附繕本）「切勿
逕送上級法院」。
                                書記官  王嘉麒
中    華    民    國   100    年    12    月    2     日
附錄本案論罪科刑法條全文：
中華民國刑法第339條
（普通詐欺罪）
意圖為自己或第三人不法之所有，以詐術使人將本人或第三人之
物交付者，處5 年以下有期徒刑、拘役或科或併科1 千元以下罰
金。
以前項方法得財產上不法之利益或使第三人得之者，亦同。
前二項之未遂犯罰之。